【裁判字號】    97,訴,729
【裁判日期】    970814
【裁判案由】    違反毒品危害防制條例
【裁判全文】
臺灣雲林地方法院刑事判決               97年度訴字第729號
公  訴  人  臺灣雲林地方法院檢察署檢察官
被      告  甲○○
                      （現另案在臺灣雲林第二監獄執行中）
上列被告因違反毒品危害防制條例案件，經檢察官提起公訴（97
年度毒偵字第860 號），被告於準備程序中就被訴事實為有罪之
陳述，經告知簡式審判程序意旨，並聽取當事人之意見後，本院
合議庭裁定改由受命法官獨任以簡式審判程序審理，判決如下：
    主  文
甲○○施用第一級毒品，累犯，處有期徒刑拾月。
    犯罪事實及理由
壹、程序事項：
    本件經被告甲○○於準備程序期日為有罪之陳述，經受命法
    官告知簡式審判程序之旨，並聽取當事人之意見後，本院認
    無不得或不宜改依簡式審判程序進行之處，爰依刑事訴訟法
    第273 條之1 第1 項，裁定由受命法官獨任進行簡式審判程
    序，則依據刑事訴訟法第273 條之2 、同法第159 條第2 項
    之規定，不適用傳聞法則有關限制證據能力之相關規定；並
    得依同法第310 條之2 之準用同法第454 條之規定製作略式
    判決書，依法僅需記載犯罪事實、證據名稱及應適用之法條
    ，並得以簡略方式為之，合先敘明。
貳、實體事項：
一、構成犯罪事實：
    甲○○前於民國90年初，因一犯施用第一級毒品案件，經本
    院裁定送觀察、勒戒後，認無繼續施用毒品之傾向，由臺灣
    雲林地方法院檢察署檢察官於90年2 月5 日以90年度毒偵字
    第101 號為不起訴處分確定；又因二犯施用第一級毒品案件
    ，經臺灣彰化地方法院裁定送觀察、勒戒後，認無繼續施用
    毒品之傾向，於90年9 月7 日執行完畢出勒戒所，並由臺灣
    彰化地方法院檢察署檢察官於同日以90年度毒偵緝字第468
    號為不起訴處分確定。復因施用第一級毒品案件，經本院於
    94年8 月31日以94年度訴字第370 號判決判處有期徒刑1 年
    ；及因竊盜案件，經本院於94年12月19日以94年度易字第38
    5 號判決判處有期徒刑5 月確定；及因施用第二級毒品案件
    ，經本院斗六簡易庭於95年4 月18日以95年度六簡字第209
    號判決判處有期徒刑4 月確定，前開3 案嗣經法院裁定其應
    執行有期徒刑1 年8 月確定，於95年8 月22日縮短刑期假釋
    出獄（96年3 月21日縮刑期滿），惟於假釋期間之96年2 月
    7 日及同年3 月8 日再犯施用第一級毒品罪各1 次，經本院
    於96年5 月31日以96年度訴字第266 號判決判處應執行有期
    徒刑1 年2 月確定，前開假釋亦經法務部於96年8 月9 日撤
    銷，並由臺灣雲林地方法院檢察署檢察官以其所犯上開有期
    徒刑1 年、5 月、4 月之罪符合中華民國96年罪犯減刑條例
    規定而聲請減刑，經本院以97年度聲減字第3 號裁定減刑為
    應執行有期徒刑9 月確定後，已無須執行殘刑而於96年7 月
    16日視為執行完畢。詎仍不思悔改，復基於施用第一級毒品
    之犯意，於97年4 月8 日中午12時許，在其位於雲林縣古坑
    鄉○○村○○路40巷18弄4 號住處，以將毒品海洛因摻水置
    入注射針筒，再注射手臂血管之方式，施用第一級毒品海洛
    因1 次。嗣因其為毒品列管人口，經警通知於97年4 月11日
    採集尿液送驗後，結果呈嗎啡陽性反應，始悉上情。
二、認定犯罪事實所憑之證據：
    (一)雲林縣警察局斗南分局查獲煙毒、麻管嫌犯尿液送檢真實
      姓名對照表及詮昕科技股份有限公司濫用藥物尿液檢驗報
      告各1 份。
    (二)刑案資料查註紀錄表及全國施用毒品案件紀錄表各1 份。
    (三)被告甲○○於警詢及本院審理時之自白，且與上開積極證
      據相符，應可採信。
    (四)綜上所述，本件事證明確，被告犯行應堪認定。
三、論罪科刑之理由：
    (一)按毒品危害防制條例於92年7 月9 日修正公布，自93年1
      月9 日施行，其中第20條、第23條將施用毒品之刑事處遇
      程序，區分為「初犯」及「5 年內再犯」、「5 年後再犯
      」；依其立法理由之說明：「初犯」，經觀察、勒戒或強
      制戒治後，應為不起訴處分或不付審理之裁定；經觀察、
      勒戒或強制戒治執行完畢釋放後，「5 年內再犯」者，因
      其再犯率甚高，原實施之觀察、勒戒及強制戒治既已無法
      收其實效，爰依法追訴或裁定交付審理；至於經觀察、勒
      戒或強制戒治執行完畢釋放後，「5 年後再犯」者，前所
      實施之觀察、勒戒或強制戒治已足以遮斷其施用毒品之毒
      癮，為期自新及協助其斷除毒癮，仍適用「初犯」規定，
      先經觀察、勒戒或強制戒治之程序；從而依修正後之規定
      ，僅限於「初犯」及「5 年後再犯」二種情形，始應先經
      觀察、勒戒或強制戒治程序；倘被告於5 年內已再犯，經
      依法追訴處罰，縱其第3 次（或第3 次以上）再度施用毒
      品之時間，在初犯經觀察、勒戒或強制戒治執行完畢釋放
      5 年以後，已不合於「5 年後再犯」之規定，且因已於「
      5 年內再犯」，顯見其再犯率甚高，原實施觀察、勒戒或
      強制戒治，已無法收其實效，即應依該條例第10條處罰。
      最高法院95年度第7 次刑事庭會議決議意旨可資參照。經
      查，被告前於90年初，因一犯施用第一級毒品案件，經法
      院裁定送觀察、勒戒後，認無繼續施用毒品之傾向，由臺
      灣雲林地方法院檢察署檢察官於90年2 月5 日以90年度毒
      偵字第101 號為不起訴處分確定；又於90年中，因二犯施
      用第一級毒品案件，復經法院裁定送觀察、勒戒後，認無
      繼續施用毒品之傾向，於90年9 月7 日出勒戒所，並由臺
      灣彰化地方法院檢察署檢察官於同日以90年度毒偵緝字第
      468 號為不起訴處分確定；復因自93年12月間某日起，迄
      至94年3 月22日上午8 時因施用第一級毒品，經本院於94
      年9 月16日以94年度訴字第370 號判處有期徒刑1 年確定
      ，有臺灣高等法院被告前案紀錄表、本院94年度訴字第
      370 號刑事判決附卷可考，則本次檢察官起訴被告施用毒
      品之犯行係96年11月19日，雖距離前述不起訴處分之日已
      逾5 年，然揆諸前開說明，被告在初犯經不起訴處分之日
      後5 年內已有施用毒品之犯行，業經本院判決確定在案，
      已不合於「5 年後再犯」之規定，且因於「5 年內再犯」
      ，顯見其再犯率甚高，原實施強制戒治，已無法收其實效
      ，即應依毒品危害防制條例第10條第1 項處罰，檢察官就
      被告本案施用毒品之犯行提起公訴，自應由本院依法判決
      ，合先敘明。
    (二)查海洛因，係毒品危害防制條例第2 條第2 項第1 款所定
      之第一級毒品。是核被告所為，係犯毒品危害防制條例第
      10條第1 項之施用第一級毒品罪。被告施用第一級毒品前
      後持有第一級毒品之低度行為應為施用第一級毒品之高度
      行為所吸收，不另論罪。
    (三)另按關於假釋出獄受刑人之減刑案件，依「中華民國九十
      六年罪犯減刑條例」第2 條第2 項規定逕予減刑後，將其
      減刑前已執行之刑期算入減刑後之刑期，致其刑期於96年
      7 月16日減刑條例施行日前已屆滿者，應以該96年7 月16
      日為假釋期滿執行完畢之日。而所謂減刑或定應執行刑結
      果假釋已於96年7 月16日屆滿者，包括於96年7 月16日減
      刑條例施行前即已屆滿及當日屆滿之情形，於96年7 月16
      日減刑條例施行前即已屆滿者，因涉及減刑條例施行日期
      之問題，一律以96年7 月16日為屆滿日（最高法院87年度
      臺非字第23號判決及法務部96年11月9 日法檢字第096003
      0823號函意旨參照）。查被告前有如構成犯罪事實欄所示
      之前科紀錄及徒刑執行，其中被告於94、95年間，因施用
      第一級毒品、竊盜、施用第二級毒品案件，經法院分別判
      處有期徒刑1 年、5 月、4 月確定，嗣並經法院裁定應執
      行有期徒刑1 年8 月確定，經入監執行，於95年8 月22日
      縮短刑期假釋出獄（96年3 月21日縮刑期滿），惟因於假
      釋期間之96年2 月7 日及同年3 月8 日再犯施用第一級毒
      品罪各1 次，經本院於96年5 月31日以96年度訴字第266
      號判決判處應執行有期徒刑1 年2 月確定，前開假釋亦經
      法務部於96年8 月9 日撤銷，並由臺灣雲林地方法院檢察
      署檢察官以其所犯上開有期徒刑1 年、5 月、4 月之罪符
      合中華民國96年罪犯減刑條例規定而聲請減刑，經本院以
      97年度聲減字第3 號裁定減刑為應執行有期徒刑9 月確定
      後，已無須執行殘刑而於96年7 月16日視為執行完畢，此
      有卷附臺灣高等法院被告前案紀錄表及法務部96年8 月9
      日法矯決字第0960030445號函在卷可憑。則本件被告假釋
      期滿日期為96年3 月21日，係於96年7 月16日中華民國96
      年罪犯減刑條例施行前即已屆滿，揆諸上開規定，被告應
      執行之刑期，因中華民國96年罪犯減刑條例減刑之結果，
      已於96年7 月16日該條例施行之日視為執行完畢。從而，
      被告於96年11月19日為本件之犯行，顯係在前案執行完畢
      後5 年內，故意再犯本件有期徒刑以上之罪，自應構成累
      犯，應依刑法第47條第1 項規定加重其刑（臺灣高等法院
      96年度上易字第3008號刑事判決參照）。
    (四)爰審酌被告前曾有違反毒品危害防制條例等前科，素行並
      非良好，又經送觀察、勒戒後，獲不起訴處分確定，仍因
      施用毒品案件經法院判處罪刑確定，竟再犯本件之罪，顯
      見其一再沈溺於毒品，未能戒絕，無法自拔，及其犯罪之
      目的單純、手段平和、所生危害非鉅、犯罪後坦承犯行態
      度尚可，並考量施用毒品者均有相當程度之成癮性及心理
      依賴性，其犯罪心態與一般刑事犯罪之本質並不相同等一
      切情狀，量處如主文所示之刑。
四、適用之法律：
    (一)刑事訴訟法第273 條之1 第1 項、第299 條第1 項前段、
      第310 條之2 、第454 條。
    (二)毒品危害防制條例第10條第1 項、第23條第2 項。
    (三)刑法第11條前段、第47條第1 項。
本案經檢察官梁義順到庭執行職務。
中    華    民    國    97    年    8     月    14    日
                  刑事第二庭  法  官  廖淑華
以上正本證明與原本無異。
如不服本判決，應於判決收受後10日內，向本院提出上訴狀（須
附繕本）。
                              書記官  張菀純
中    華    民    國    97    年    8     月    14    日
附錄本案論罪科刑法條全文：
毒品危害防制條例第10條：
施用第一級毒品者，處6 月以上5 年以下有期徒刑。
施用第二級毒品者，處3 年以下有期徒刑。


司法院資訊處製作；財團法人民間司法改革基金會備份。
